臺灣雲林地方法院民事裁定　　　　　　 100年度監宣字第91號
聲　請　人　陳惠津
相　對　人　陳世聰
關　係　人　陳廖芙蓉
　　　　　　陳士哲
上列聲請人聲請監護宣告事件，本院裁定如下：
    主    文
宣告陳世聰（男、民國○○年○○月○○日生、國民身分證統一編號：
Ｚ000000000號）為受監護宣告之人。
選定陳惠津（女、民國○○年○○月○○日生、國民身分證統一編號：
Ｚ000000000號）為受監護宣告人之監護人。
指定陳士哲（男、民國○○年○○月○○日生、國民身分證統一編號：
Ｚ000000000號）為會同開具財產清冊之人。
聲請費用新臺幣壹仟元由受監護宣告之人負擔。
    理    由
一、聲請意旨略以：聲請人陳惠津為相對人之次女，關係人陳廖
    芙蓉、陳士哲則分別為相對人之配偶、長子。相對人於民國
    （下同）99年01月27日因創傷性顱內出血，雖送醫診治但不
    見起色，近日甚且已因精神障礙或其他心智缺陷，致不能為
    意思表示或受意思表示，或不能辨識意思表示之效果，有診
    斷證明書可證。爰依民法第14條第1 項、民事訴訟法第597
    條第1 項之規定，聲請對其為監護之宣告，並依民法第1111
    條之規定，指定聲請人為相對人之監護人，暨指定關係人陳
    世哲為會同開具財產清冊之人，且命相對人之監護人及會同
    開具財產清冊之人於監護開始後二個月內開具財產清冊陳報
    鈞院等語。
二、按對於因精神障礙或其他心智缺陷，致不能為意思表示或受
    意思表示，或不能辨識其意思表示之效果者，法院得因本人
    、配偶、四親等內之親屬、最近一年有同居事實之其他親屬
    、檢察官、主管機關或社會福利機構之聲請，為監護之宣告
    。受監護宣告之人應置監護人；法院為監護之宣告時，應依
    職權就配偶、四親等內之親屬、最近一年有同居事實之其他
    親屬、主管機關、社會福利機構或其他適當之人選定一人或
    數人為監護人，並同時指定會同開具財產清冊之人。法院為
    前項選定及指定前，得命主管機關或社會福利機構進行訪視
    ，提出調查報告及建議。監護之聲請人或利害關係人亦得提
    出相關資料或證據，供法院斟酌。法院選定監護人時，應依
    受監護宣告之人之最佳利益，優先考量受監護宣告之人之意
    見，審酌一切情狀，並注意下列事項：(一)受監護宣告之人之
    身心狀態與生活及財產狀況。(二)受監護宣告之人與其配偶、
    子女或其他共同生活之人間之情感狀況。(三)監護人之職業、
    經歷、意見及其與受監護宣告之人之利害關係。(四)法人為監
    護人時，其事業之種類與內容，法人及其代表人與受監護宣
    告之人之利害關係，民法第14條第1 項、第1110條、第1111
    條、第1111條之1 分別定有明文。
三、經查，聲請人之上開主張，業據其提出中華民國身心障礙手
    冊、林新醫療社團法人林新醫院診斷證明書（乙種）、財團
    法人彰化基督教醫院出院摘要、林新醫療社團法人林新醫院
    出院病歷摘要、中國醫藥大學附設醫院診斷證明書、中山醫
    學大學附設醫院診斷證明書等件影本及戶籍謄本、親屬系統
    表為證，且相對人經本院法官在鑑定人即林新醫療社團法人
    林新醫院醫師陳炳錕前呼喚其姓名均無反應，並經鑑定人陳
    炳錕醫師鑑定稱：相對人長期臥床，現意識不清楚，四肢呈
    現僵硬狀態，沒有行動能力，亦無溝通能力，雙眼難對稱，
    會有持續性不自主運動，作過氣切，仰賴鼻胃管餵食，無法
    自理生活起居，其目前因精神障礙或其他心智缺陷，致其精
    神及心智狀況已達不能為意思表示或受意思表示或不能辨識
    其意思表示效果之程度等語，有鑑定筆錄在卷可稽，堪信聲
    請人之主張屬實。本院審酌上情，認為相對人現已呈現重度
    智能及言語障礙狀態，而無法表達其內心意思，日常生活起
    居均須他人協助照護，已達不能為意思表示或受意思表示，
    或不能辨識其意思表示效果之情狀，故聲請人聲請對相對人
    為監護之宣告為有理由，應予准許。
四、次查，聲請人陳惠津為受監護宣告人之次女，受監護宣告人
    除配偶陳廖芙蓉外，另育有子女陳士哲、陳新和、陳惠敏、
    陳惠琳、陳惠津、陳霈樺等人，有戶籍謄本及親屬系統表附
    卷可參。本院審酌上情，並考量受監護宣告人之配偶陳廖芙
    蓉雖尚健在，然其不識字且礙難妥善處理事務，故顯不適於
    擔任受監護宣告人之監護人，故而同意由聲請人擔任受監護
    宣告人之監護人等情，業據其陳述在卷。而聲請人有意願擔
    任受監護宣告人之監護人，且受監護宣告人現係與聲請人居
    住同縣市由聲請人就近照護，而其他親屬亦同意聲請人擔任
    受監護宣告人之監護人，有同意書在卷可按等情狀，認聲請
    人陳惠津應有監護受監護宣告人之能力，並適於任之，是由
    聲請人陳惠津任監護人，符合受監護宣告人之最佳利益，爰
    依民法第1111條第1 項之規定，選定聲請人陳惠津為受監護
    宣告人陳世聰之監護人。另本院參酌關係人陳世哲為受監護
    宣告人陳世聰之長子，且有擔任會同開具財產清冊之人之意
    願，其他親屬亦同意由其擔任會同開具財產清冊之人，有同
    意書在卷可查，爰依上揭規定，指定關係人陳世哲為會同開
    具財產清冊之人。
五、依民事訴訟法第608條第1項，裁定如主文。
中    華    民    國  100     年    9     月    2     日
                        家事法庭法  官  潘雅惠
正本係照原本作成。
如不服本裁定關於選定監護人及指定會同開具財產清冊之人等部
分，應於送達後十日內向本院提出抗告狀，並繳納抗告費新臺幣
1,000 元；其餘關於宣告監護之部分，不得抗告。
中    華    民    國  100     年    9     月    2     日
                                書記官  陳美華
附錄：
民法第1099條第1項：
監護開始時，監護人對於受監護人之財產，應依規定會同遺囑指
定、當地直轄市、縣（市）政府指派或法院指定之人，於二個月
內開具財產清冊，並陳報法院。